【裁判字號】    98,抗,54
【裁判日期】    981209
【裁判案由】    聲明異議
【裁判全文】
臺灣高等法院花蓮分院民事裁定            98年度抗字第54號
抗  告  人  乙○○
上列抗告人與相對人甲○○間假扣押事件，對於中華民國98年10
月30日臺灣花蓮地方法院98年度事聲字第33號裁定，提起抗告，
本院裁定如下：
    主  文
抗告駁回。
抗告訴訟費用由抗告人負擔。
    理  由
一、本件抗告人於原法院異議意旨及本院抗告意旨略以：伊與相
    對人於系爭不動產買賣契約中，載明應由相對人負責清償其
    對彰化商業銀行股份有限公司（下稱彰化銀行）之債務，嗣
    因相對人未依約清償，彰化銀行遂要求伊變更為借款人，有
    彰化銀行證明書一張在卷可稽。此債務仍由相對人同意繼續
    對彰化銀行履行清償，惟因相對人未履行清償債務，致伊之
    不動產遭查封，請求廢棄原裁定，願供擔保准予假扣押等語
    。
二、原法院則以：抗告人所提出之買賣契約書及公告，並無法釋
    明抗告人所主張本件假扣押之「本案請求原因」及「假扣押
    之原因」；且經司法事務官調閱97年度執字第 18793號執行
    卷，系爭不動產係因抗告人未能依約償還對彰化銀行之債務
    ，遭彰化銀行對抗告人之系爭不動產為執行之事實，與抗告
    人所聲請之本案請求原因並不相符，因之駁回抗告人之異議
    。
三、按債權人就金錢請求或得易為金錢請求之請求，欲保全強制
    執行者，固得聲請假扣押，惟為此項聲請，依民國（下同）
    92年2月7日修訂公布，同年 9月1日生效之民事訴訟法第526
    條第1、2項規定：「請求及假扣押之原因，應釋明之」、「
    前項釋明如有不足，而債權人陳明願供擔保或法院認為適當
    者，法院得定相當之擔保，命供擔保後為假扣押」。而所謂
    假扣押之原因，依同法第 523條之規定，係指日後有不能強
    制執行或甚難執行之虞，或應在外國為強制執行之情形，如
    債務人浪費財產，增加負擔，或就其財產為不利益之處分，
    將成為無資力之狀態，或將移住遠地、逃匿無蹤、隱匿財產
    等是。債權人就假扣押之原因，依法有釋明之義務，如釋明
    不足，而債權人陳明願供擔保或法院認為適當者，法院始得
    定相當之擔保，命供擔保後為假扣押。故依上開修正後之法
    文規定，法院僅得於債權人釋明不足時，准其供擔保以補足
    之。債權人不得未為任何釋明，而全以擔保代其釋明之責。
    且如釋明之不足無法由債權人供擔保以補足之，法院仍應駁
    回債權人之聲請，非一經債權人陳明願供擔保，即當然准為
    該項假扣押（最高法院92年度臺抗字第425號裁判參照）。
四、經查本件系爭不動產，經原法院司法事務官依職權調閱原法
    院97年度執字第18793號卷宗之結果，抗告人係於91年1月16
    日向彰化銀行借款 200萬元並於系爭不動產上設定第一順位
    之抵押權，嗣因未能依約還款，而經抗告人之債權人彰化銀
    行以臺灣彰化地方法院97年度司促字第2004號對抗告人所為
    之支付命令確定證明為執行名義，聲請對抗告人之系爭不動
    產為執行之事實，有支付命令、借據、抵押權設定契約書、
    其他約定事項、他項權利證明書土地及建物登記謄本等件附
    於上開執行案卷可查。此部分之事實，與抗告人提出之彰化
    銀行證明書（見本院卷第 9頁），其內容係抗告人以系爭抵
    押之不動產所有權人身份，代相對人清償債務，因而對彰化
    銀行負有債務，若合符節；惟與抗告人於聲請假扣押狀中陳
    明：因相對人未履行買賣契約內容致伊之不動產遭查封乙節
    ，尚未符合，此部分事實與抗告人聲請假扣押之原因不符。
    又抗告人提出之買賣契約書及花蓮地方法院公告等件，僅證
    明相對人與抗告人間有系爭不動產之買賣，惟並無法釋明抗
    告人聲請假扣押之原因為何，且原法院亦命抗告人就相對人
    未履行買賣契約之事實原因及證物，及因相對人未履行買賣
    契約內容導致抗告人不動產遭查封之釋明文件等事項為補正
    ，然抗告人並無提出相關證據以資證明，復未能提出其他可
    使本院相信有本案請求原因及假扣押之原因，難認抗告人已
    盡釋明之義務，故雖陳明願供擔保以代釋明，惟依前揭說明
    ，
    本件聲請於法尚有未合。
五、綜上所述，抗告人聲請假扣押，經原法院司法事務官以98年
    度司全字第 8號駁回，及經原法院98年度事聲字第33號裁定
    駁回其異議聲明，均無違誤。抗告人抗告意旨指摘原法院裁
    定不當，求予廢棄，為無理由，應予駁回。惟抗告人若能釋
    明請求及假扣押之原因，應可再度聲請假扣押，附此敘明。
據上論結，本件抗告為無理由，應依民事訴訟法第495條之 1第1
項、第449條第1項、第95條、第78條，裁定如主文。
中    華    民    國    98   年    12    月    9   日
                        審判長法  官  何方興
                              法  官  王紋瑩
                              法  官  林德盛
如不服本裁定者，應於收受送達後10日內向本院提出再抗告狀，
(僅以適用法規顯有錯誤者為限），並繳納再抗告費新臺幣1千元
；其未表明再抗告理由者，應於提出再抗告後10日內向本院補提
理由書狀(均須按照他造當事人之人數附繕本)。
抗告時應提出委任律師或其有律師資格之人之委任狀；委任有律
師資格者，另應附具律師及格證書及釋明委任人與受任人有民事
訴訟法第466條之1第1項但書或第2項所定關係之釋明文書影本。
中    華    民    國    98   年    12    月    9   日
                              書記官  陳有信


司法院資訊處製作；財團法人民間司法改革基金會備份。
